臺灣高等法院刑事判決
109年度上易字第52號
上  訴  人  
即  被  告  申健強



上列上訴人即被告因毀損案件，不服臺灣臺北地方法院108年度
易字第734號，中華民國108年12月11日第一審判決（起訴案號：
臺灣臺北地方檢察署108年度偵字第160號），提起上訴，本院判
決如下：
    主  文
上訴駁回。
    事  實
一、申健強為臺北市○○區○○路0段000巷0弄00號1樓住戶，因其庭
    院種植植物死亡等細故，與其住處2樓鄰居施翠芸存有嫌隙
    ，竟基於毀損他人器物之犯意，於民國107年11月9日上午8
    時35分及9時10至12分許，以樓梯攀爬上址1樓外牆，接續持
    自備之不詳尖銳物品敲擊施翠芸裝設於住處2樓陽台之PC板
    （下稱系爭PC板），致令系爭PC板破洞受損，足生損害於施
    翠芸。經施翠芸僱用外傭SUNITI BT SUKA WALJAN（下稱SUN
    ITI）見聞後通知施翠芸，並調閱住家所裝置監視器拍攝畫
    面比對，始查悉上情。
二、案經施翠芸訴由臺北市政府警察局文山第二分局報告臺灣臺
    北地方檢察署檢察官偵查起訴。
    理  由
壹、證據能力：
　　按被告以外之人於審判外之言詞或書面陳述，除法律有規定
    者外，不得作為證據。被告以外之人於審判外之陳述，雖不
    符同法第159條之1至第159條之4之規定，而經當事人於審判
    程式同意作為證據，法院審酌該言詞陳述或書面陳述作成時
    之情況，認為適當者，亦得為證據；當事人、代理人或辯護
    人於法院調查證據時，知有第159條第1項不得為證據之情形
    ，而未於言詞辯論終結前聲明異議者，視為有前項之同意，
    刑事訴訟法第159條第1項、第159條之5第1項、第2項分別定
    有明文。查本案下述據以認定上訴人即被告申健強犯罪之供
    述證據，檢察官及被告於本院審理時均未爭執其證據能力，
    且迄於言詞辯論終結前均未聲明異議，復經審酌該等言詞陳
    述或書面作成時之情況並無違法、不當或顯不可信之狀況，
    依刑事訴訟法第159條之5第2項之規定，均有證據能力；又
    本案認定事實之其餘非供述證據，並無證據證明係公務員違
    背法定程式所取得，依同法第158條之4反面解釋，亦均有證
    據能力，合先敘明。
貳、實體方面：
一、訊據被告申健強矢口否認有何毀損犯行，辯稱：伊沒有拿東
    西去戳系爭PC板，只有在院子裡面消毒，伊不知道系爭PC版
    為何會破掉，且告訴人於原審時說系爭PC板有更換成新的，
    但實際上並沒有換云云。經查：
  ㈠被告為上址1樓住戶，其因庭院植物死亡等細故，與2樓鄰居
    即告訴人施翠芸存有嫌隙，業據被告供述在卷（見原審易字
    卷第93頁）。被告雖否認其於上揭時間，持自備之不詳尖銳
    物品敲擊系爭PC板，然查：
  ⒈證人即外傭SUNITI於警詢時陳稱：107年11月9日早上9時許伊
    在2樓家中聞到臭味，臭味是從陽台傳進來，便走到陽台觀
    看等語（見偵卷第14頁背面）；於原審時證稱：案發當時伊
    受雇於上址工作，先聽到陽台有敲打籬笆即系爭PC板的聲音
    ，伊就到陽台看到住在1樓人即被告正在敲系爭PC板、正在
    損壞，伊便說「What are you doing？」、「哈哈哈哈哈，
    我看到了」等語，被告一見到伊就把手中物品藏在後面馬上
    跑走，伊沒看到被告是用什麼東西發出聲音，伊有將上情向
    告訴人報告，伊以前就看過被告，有時伊外出會看到被告在
    澆花等語（見原審易字卷第88-91頁）。核與證人即告訴人
    於原審時證稱：107年11月9日上午8、9時許，伊外出買東西
    ，不在家，返家時外傭SUNITI就告知系爭PC板毀損，並說被
    告爬著梯子上來敲等情，伊看到系爭PC板上破一個洞，該洞
    附近也有破損，便調閱陽台裝設的2台監視器查看，畫面中
    可看到被告的頭，於是報警處理等語大致相符（見原審易字
    卷第91-93頁）。
  ⒉依告訴人陽台之監視錄影畫面顯示：⑴畫面顯示時間107年11
    月9日上午8時35分許，畫面左側至右側為一排銀色欄杆，由
    近至遠處延伸，該欄杆上並栓有一整排透明PC板，欄杆外有
    種植綠色植物與紅花，欄杆內為鋪有白色磁磚之平臺；同日
    上午8時35分55秒許，畫面右邊欄杆的外面出現一個黑色頭
    頂；同日上午8時35分57秒許，可看到該頭頂前出現一隻手
    ，手上拿著一樣物品，該手上之物品移至欄杆處時，先錄製
    到低沉之聲響，手上之物品往前移動時，再錄製到清晰「咚
    」之聲響，之後該黑色頭頂與手均往下移動，消失於畫面。
    ⑵畫面顯示時間107年11月9日上午9時10分27秒許，右邊欄杆
    的外面，出現一個黑色頭頂，該黑色頭頂前出現一隻手，手
    上拿著一樣物品，該手上之物品移至欄杆處時，錄製到數聲
    「咚」之聲響，之後「咚」之聲響，再伴隨著「嘶」之機械
    聲；同日上午9時11分許，持續錄到畫面右邊欄杆的外面，
    有該黑色頭頂及該手，該手上拿著一樣物品，錄製到「嘶」
    之機械聲，並有數聲「咚」之聲響，之後該黑色頭頂與手迅
    速往下消失於畫面，約7秒後，該黑色頭頂與手再度出現於
    右邊欄杆的外面，並再錄製到「嘶」之機械聲及「咚」之聲
    響，持續到畫面顯示時間同日上午9時12分許。之後，有「
    拉門」聲，該黑色頭頂及該手迅速往下消失於畫面，隨後出
    現一位女聲說：「What are you doing」、「What」，接著
    再有「拉門」聲及女聲說：「哈哈哈哈哈哈，我看到了」。
    此有原審勘驗監視錄影畫面之勘驗筆錄及截圖存卷可佐（見
    原審易字卷第48-51頁），經核上開勘驗內容與告訴人及證
    人SUNITI之證述一致，足見被告確實於上開時、地，持不詳
    物品接續敲擊系爭PC板，發出「嘶」之機械聲及「咚」之聲
    響，並遭SUNITI目擊無訛。
  ⒊被告雖辯稱：外人均可自由出入伊1樓庭院，告訴人及SUNITI
    皆與伊有仇怨，都曾遭伊提告而判刑，其等所述不能憑信云
    云。然被告於偵查中業已自承：「（檢察官問：你為何要敲
    擊告訴人家之PC板？）那邊有蜘蛛網和鐵鏽」、「（檢察官
    問：為何要噴灑消毒水？）因為我認為2樓有毀損我的植物
    ，我有對她提告，目前訴訟中，因為我有覺得他們造成我的
    植物死亡」等語（見偵卷第38頁背面），是被告於原審及本
    院審理時改稱係他人所為云云，已難遽信。再者，告訴人及
    SUNITI之證述，尚有前揭監視錄影畫面可佐，核非空言杜撰
    ，且其等於原審作證時，均經告以偽證罪之刑責後令其具結
    ，衡之本案僅係毀損微罪，衡情當無甘冒偽證重罪處罰，而
    蓄意構陷被告或杜撰不實受害情節以攀誣被告之理。是被告
    上開所辯，顯係圖卸刑責之詞，不足採信。
  ㈡又被告以不詳尖銳物品敲擊系爭PC板，造成系爭PC板破洞受
    損等情，有現場照片附卷可按（見偵卷第19頁）。是被告故
    意毀損系爭PC板，足生損害於告訴人之事實，洵堪認定。
  ㈢綜上所述，本案事證已臻明確，被告犯行堪以認定，應予依
    法論科。
二、論罪：
  ㈠按刑法毀損罪所謂「毀棄」係指銷毀滅除、拋棄，使物之效
    用全部喪失，「損壞」係指損傷破壞物體，使其效用全部或
    一部喪失之意，「致令不堪用」則指以毀棄、損壞以外之其
    他方法，雖未毀損原物，但其物之效用喪失者。查被告係以
    不詳器物敲擊系爭PC板造成破洞受損，使原先作為阻隔內外
    、蔽護陽台之作用不復存在，核其所為，係犯刑法第354條
    之毀損器物罪。又被告行為後，刑法第354條規定雖經立法
    院修正，並由總統於108年12月25日以華總一義字第1080014
    0641號令公布施行，於同年月27日生效，惟該項修正僅係依
    刑法施行法第1條之1第2項前段規定將罰金數額修正提高30
    倍，以增加法律明確性，並使刑法分則各罪罰金數額具內在
    邏輯一致性，罪刑並未實質修正，不生比較新舊法之問題，
    應逕適用裁判時有效之規範，即現行刑法第354條之規定，
    原審對此未及說明，應由本院予以補充敘明。
  ㈡被告於密接之時間，接續對系爭PC板實施毀損行為，侵害告
    訴人之同一財產法益，應認係基於單一犯意之決意而接續為
    之，為接續犯，應僅論以一罪。
三、上訴駁回之理由：
　㈠原審以被告犯罪明確，而適用刑法第354條、第41條第1項前
    段，刑法施行法第1條之1第1項之規定，並說明審酌被告與
    告訴人即2樓鄰居就栽種植物之問題發生細故，不思以理性
    溝通解決，或尋求正當途徑表達意見，以徹底了解糾紛根源
    是否為誤會或有無涉及可歸責於己之情事，竟恣意採取前述
    毀損告訴人系爭PC板之行為來發洩情緒，顯然欠缺對他人財
    產權之尊重，並嚴重影響告訴人生活安寧及鄰里和諧，所為
    實應嚴予非難。又被告始終否認犯行，飾卸狡辯，口氣傲慢
    ，顯無悔悟之心，此有偵查及原審筆錄存卷可憑，且被告亦
    未就所毀損之系爭PC板予以修繕回復原狀或賠償告訴人之損
    害，犯後自非良好；惟念及被告於本案前尚無任何經論罪科
    刑之前案紀錄，審理期間亦均遵期到庭，並參酌系爭PC板之
    價值約新臺幣（下同）17,095元，加上廠商施工之工資後，
    總計約30,095元，此有告訴人提出之估價單1紙附卷可稽（
    見偵卷第46頁），足見被告所為對告訴人所生損害非微，暨
    斟酌被告自述學歷為碩士畢業，長年住在國外，數年前才回
    台居住，現已退休，生活經濟來源為既有積蓄及父母之遺產
    ，無需扶養之人之家庭經濟狀況（見原審易字卷第97頁）等
    一切情狀，量處拘役30日，並諭知如易科罰金以1千元折算1
    日，以示懲儆；併說明沒收部分：查被告所持用以毀損系爭
    PC板之不詳尖銳物品，雖屬被告犯罪所用之物，然卷內查無
    其他證據證明該不詳物品為何物，尚無從認定該不詳尖銳物
    品確屬被告所有之物或違禁物，亦無證據證明該不詳尖銳物
    品現尚存在，自無從諭知沒收，併此敘明。經核原判決認事
    用法，洵無違誤，量刑亦屬妥適。
　㈡被告上訴意旨仍執前揭情詞否認犯罪，並指摘告訴人並未將
    系爭PC板予以更換新品云云，惟查，告訴人業於本院審理時
    明確陳稱：只有先去估價，還沒有更換，要等到本件事情處
    理完畢後再更換等語（見本院卷第49頁），且告訴人事後是
    否已將系爭PC板換新，核與被告所犯本件故意毀損系爭PC板
    之犯行並無關連，是被告上訴意旨執此否認犯罪，委無可採
    。綜上，本件被告之上訴，並無理由，應予駁回。
據上論斷，應依刑事訴訟法第368條，判決如主文。
本案經檢察官黃冠運聲請簡易判決處刑，檢察官董怡臻到庭執行
職務。
中　　華　　民　　國　　109 　年　　3 　　月　　31　　日
                  刑事第二十三庭審判長法　官  李釱任
                                      法　官  連育群
                                      法　官  崔玲琦
以上正本證明與原本無異。
不得上訴。
                                      書記官  李政庭
中　　華　　民　　國　　109 　年　　3 　　月　　31　　日

附錄：本案論罪科刑法條全文
　　　
刑法第354條
毀棄、損壞前二條以外之他人之物或致令不堪用，足以生損害於
公眾或他人者，處二年以下有期徒刑、拘役或一萬五千元以下罰
金。